【裁判字號】    97,抗,185
【裁判日期】    970912
【裁判案由】    本票裁定
【裁判全文】
臺灣桃園地方法院民事裁定               97年度抗字第185號
抗  告  人  甲○○原名：陳勝.
相  對  人  乙○○
上列當事人間聲請本票裁定事件，對於中華民國97年8 月1 日本
院司法事務官97年度司票字第5093號第一審裁定，提起抗告，本
院裁定如下：
    主  文
抗告駁回。
抗告程序費用新臺幣壹仟元由抗告人負擔。
    理  由
一、按執票人向本票發票人行使追索權時，得聲請法院裁定後強
    制執行，票據法第123 條定有明文。又本票既載明免除作成
    拒絕證書，則執票人聲請裁定准予強制執行時，自毋庸提出
    已為付款提示之證據，且本票執票人依票據法第123 條規定
    向本票發票人行使追索權，聲請法院裁定准予強制執行，係
    屬非訟事件，對於此項聲請所為裁定，僅依非訟事件程序，
    就本票形式上之要件是否具備予以審查為已足，相對人如主
    張本票執票人未為提示，依票據法第124 條準用同法第95條
    但書之規定，應由其負舉證之責（最高法院84年度台抗字第
    22號判決要旨參照）。
二、抗告意旨略以：如原裁定所示之本票（下稱系爭本票）係抗
    告人所簽發，用以擔保第三人大陸漢華光電股份有限公司（
    下稱大陸漢華公司）之貨款債權。查相對人係大陸漢華公司
    之總經理，其明知抗告人早已清償上開貨款，應將系爭本票
    返還予抗告人，卻未返還。且相對人未提示系爭本票，竟偽
    稱經提示後不獲付款，向鈞院聲請裁定後強制執行。為此，
    爰依法提起抗告，求為廢棄原裁定等語。
三、經查，本院依形式上審核相對人於原審執以聲請裁定准予強
    制執行之系爭本票影本（見原審卷第6 、7 頁），其形式上
    已經記載表明其為本票之文字、一定之金額、無條件擔任支
    付、付款地、發票人、發票年、月、日、免除做拒絕證書等
    事項，並無不應准許之情形，原審據以為許可強制執行之裁
    定，於法尚無不合。抗告人雖稱相對人未提示系本票，惟系
    爭本票既載明免除作成拒絕證書，揆諸首揭說明，應由抗告
    人負擔舉證責任，今抗告人僅空言主張相對人未為提示云云
    ，並未提出任何證據證明其主張，是抗告人以此事由指摘原
    裁定不當，求予廢棄，自屬無據。另抗告人雖復稱早已清償
    對相對人之貨款，然抗告人與相對人間縱有何實體上法律關
    係之爭執，依首揭說明，亦應由抗告人另行提起訴訟以資解
    決，並非本件非訟程序所得審究。本件抗告為無理由，應予
    駁回。
四、依非訟事件法第46條、第21條第2 項、第24條第1 項、民事
    訴訟法第495 條之1 第1 項、第449 條第1 項、第78條，裁
    定如主文。
中    華    民    國    97    年     9    月   12     日
                  民事第二庭  審判長法  官  劉克聖
                                    法  官  張金柱
                                    法  官  王耀興
本裁定除以適用法規顯有錯誤為理由，並經本法院許可外，不得
再抗告。如提起再抗告，應於收受本裁定送達後10日內向本院提
出再抗告狀，並繳納再抗告費新臺幣1,000 元。
中    華    民    國    97    年     9    月   12     日
以上係按照原本作成。
                                    書記官  李宛儒


司法院資訊處製作；財團法人民間司法改革基金會備份。
